【裁判字號】    89,自,178
【裁判日期】    891121
【裁判案由】    背信等
【裁判全文】
臺灣士林地方法院刑事裁定                          八十九年度自字第一七八號
    自  訴  人  甲○○
                丙○○
    被      告  陳碧仙
                林郭月桃
                癸○○
                子○○
                沈鳳鳴
                午○○
                邱道湘
                申○○
                乙○○
                丁○○
                卯○○
                庚○○
                寅○○
                李金德
                巳○○
                林文專
                未○○
                己○○
                酉○○
                辰○○
                壬○○○
                丑○○
                辛○○
右列被告因背信等案件，經自訴人提起自訴及追加自訴，本院裁定如左：
    主  文
自訴駁回。
    理  由
一、按法院或受命法官於自訴案件第一次審判期日前訊問及調查結果，如認為案件有
    刑事訴訟法第二百五十二條至第二百五十四條之情形者，得以裁定駁回其自訴，
    同法第三百二十六條第三項定有明文。
二、自訴意旨略稱：被告丁○○係文榮建設有限公司（下簡稱文榮公司）負責人。緣
    自訴人甲○○、丙○○與案外人戊○○○、林閩文珠共同所有坐落臺北縣汐止市
    鄉○○段過港小段第一○九、一○九之一地號土地二筆，於民國八十四年間與文
    榮公司簽訂委託關係之土地合建房屋契約，雙方約定合建房屋以主體對分方式分
    配房屋。(一)詎被告丁○○於文榮公司在上開土地建妥房屋後，竟基於意圖損害自
    訴人之利益，而為違背其任務之行為，將應分配予自訴人之房屋全部銷售，迄八
    十七年十一月十七日始提出一份各地主於交屋前可取得房款收支表，並自行扣除
    銷售佣金、補貼金、增值稅等，致生損害於自訴人之利益。(二)又被告丁○○明知
    自訴人所交付之印鑑證明及土地權狀等，係供文榮公司聲請建照之用，且自訴人
    不同意其所擬之「收支表」而有爭執，竟為免其銷售之房屋基地，不能分割給購
    屋者違約受罰，復基於使公務員登載不實之犯意，將自訴人持分之上開土地，向
    地政機關為分割之登記。(三)被告陳碧仙、林郭月桃、癸○○、子○○、沈鳳鳴、
    午○○、邱道湘、申○○、乙○○等九人（嗣經自訴人具狀撤回）、卯○○、庚○○、寅○○、李金德、巳○○、林文專、未○○、己○○、酉○○、辰○○、
    壬○○○、丑○○、辛○○等十三人係購買系爭土地及房屋者，渠等所簽訂之土
    地預定買賣契約書時，自訴人並未在場，此為被告卯○○等人所明知，竟仍與冠
    甫建設公司訂約，並憑以辦理土地分割登記。因認被告丁○○涉犯刑法第三百四
    十二條第一項之背信罪、同法第二百十四條之使公務員登載不實事項於公文書罪
    、同法第二百十六條、第二百十條之行使偽造私文書罪；被告卯○○等十三人涉
    有同法第二百十六條、第二百十條之行使偽造私文書罪云云。
三、按犯罪事實應依證據認定之，無證據不得推定其犯罪事實。又不能證明被告犯罪
    者，應諭知無罪之判決，刑事訴訟法第一百五十四條、第三百零一條第一項分別
    定有明文。次按事實之認定應憑證據如未能發現相當之證據，或證據不足以證明
    ，自不能以推測或擬制之方法，為裁判基礎（最高法院四十年台上字第八六號判
    例參照）。又告訴人（按自訴人亦同）之告訴，本以使被告受刑事訴追為目的，
    故其陳述是否與事實相符，自應調查其他證據，以資審認，苟其所為攻擊之詞，
    尚有瑕疵，則在此瑕疵未予究明以前，即不能遽採為斷罪之基礎（最高法院六十
    九年台上字第一五三一號判例參照）。另按認定犯罪事實，所憑之證據，雖不以
    直接證據為限，間接證據亦包括在內，然無論直接或間接證據，其為訴訟上之證
    明，須於通常一般之人均不致於有所懷疑，而得確信其為真實之程度者，使得據
    之為有罪之認定，倘其證明尚未達到此一程度，而有合理性懷疑之存在時，即無
    從為有罪之認定，此亦有最高法院七十六年台上字第四九八六號判例可資參照。
    次按民事關係當事人間，債務人若有未依約定之債務本旨履行者，於社會一般交
    易經驗上原因非一，舉凡因不可歸責於己之事由致不能給付，或因合法主張抗辯
    事由而拒絕給付，或因財產、信用狀況緊縮而無力給付，甚至於債之關係成立後
    ，始另起惡意遲延給付，皆有可能，非必出於自始無意給付之財產犯罪一端。而
    刑事被告依法不負自證無罪之義務，若別無足以證明被告自始意圖不法所有之積
    極證據，縱使其就所負債務惡意違約不為履行，仍僅為民事上之糾紛，要難違反
    刑事訴訟法第一百五十四條之規定，以單純債務不履行之狀態，推定被告具有不
    法所有之意圖，而轉令其提出有利於己之反證。
四、經查：
  (一)自訴人甲○○、丙○○與案外人戊○○○、林閩文珠，前因所共有坐落臺北縣汐
    止市鄉○○段過港小段第一○九、一○九之一地號之土地二筆，遭曾新枝、張王
    配、張傳廖、張文生、張美雲、曾廖金蓮、曾本源、丑○○、曾月娥、曾月鳳、
    寅○○、倪侯昆等人佔用，因地上權事件纏訟數年，嗣經被告丁○○先替地主即
    自訴人及戊○○○、林閩文珠代墊新台幣（下同）一千五百萬元及五百一十萬元
    補償佔用戶，始能拆屋還地履行合建契約，而該費用應由地主按應有部分比例負
    擔之事實，業經證人戊○○○到庭結證屬實（參見本院八十九年九月二十二日訊
    問筆錄），且為自訴人供承在卷可按，並有和解筆錄、本院八十五年度裁全聲字
    第四號民事裁定、協議書、收據、台支支票（票號ＢＥ0000000號、面額
    一千五百萬元）等影本各一份在卷可稽。
  (二)又自訴人及案外人戊○○○、林閩文珠於八十三年十一月十八日與文榮公司簽訂
    土地合建房屋契約書，該契約書第十一條第一款明訂：「本約土地在簽約日以前
    所發生之土地增值稅由甲方（按即地主）負擔，‧‧‧」，有該契約書一份附卷
    足憑，足證自訴人應負擔部分土地增值稅。而自訴人甲○○、丙○○先後陸續分
    別向被告丁○○借款三百萬元、一百五十萬元，並同意將合建所應分得之房屋全
    部委託被告丁○○銷售並按房屋總價支付百分之五銷售佣金，前開借款於售屋所
    得款項中優先扣除之情，此有借據六紙附卷可考，且被告丁○○與自訴人於八十
    六年三月十七日亦就雙方權益特於公開銷售前召開會議確認，並有經自訴人簽名
    確認無誤之會議紀錄一份附卷可佐，徵以自訴人甲○○亦自承：確有同意文榮公
    司共同銷售房屋（參見本院八十九年八月二十四日訊問筆錄）等語，足見自訴人
    所稱被告丁○○將應分配予自訴人之房屋全部銷售，並將售屋款扣除銷售佣金、
    補貼金、增值稅等，致生損害於自訴人之利益云云，尚非可採。另參以上開土地
    共有人戊○○○、林閩文珠業已完成銷售房屋金額之分配，對於收支分配並無異
    議，除經證人戊○○○證述屬實外，並有「林閩文珠實際取得房款收支表」、「
    契約履行完成證明書」各一份附卷可按，益徵被告丁○○純係依約行事，實難認
    有背信之犯行。
  (三)又本件系爭土地合建房屋契約書第十條第一款規定：「本大樓工程進行至地下室
    頂板完成時，甲方（按即文榮公司）應將大樓全部基地辦理土地合併、登記，‧
    ‧‧」，且自訴人依約於簽約時即將所有文件（含土地所有權狀、土地使用同意
    書、印鑑章等）均交由文榮公司辦理，此亦為自訴人所供承無訛（參見本院八十
    九年十一月十七日訊問筆錄），準此，被告丁○○共同銷售合建房屋並辦理所有
    權移轉登記，係取得自訴人之授權而為，其分割土地移轉登記於被告卯○○、庚○○、寅○○、李金德、巳○○、林文專、未○○、己○○、酉○○、辰○○、
    壬○○○、丑○○、辛○○等購屋者，亦無任何虛偽不實之處，與刑法第二百十
    四條之使公務員登載不實罪之構成要件有間。另土地預定買賣契約書上所蓋用之
    自訴人印鑑章，雖非自訴人所親為，然被告丁○○經得自訴人之授權，已如前述
    ，其代自訴人蓋用印章，係基於代理權限所為，核與常情亦無相違，被告丁○○
    應無偽造私文書及行使偽造私文書之情，而被告卯○○、庚○○、寅○○、李金
    德、巳○○、林文專、未○○、己○○、酉○○、辰○○、壬○○○、丑○○、
    辛○○等人合理信賴被告丁○○有代理權限，始簽訂土地預定買賣契約書，亦無
    偽造私文書及行使偽造私文書之犯行。
  (四)末查自訴人甲○○、丙○○應得之銷售金額，扣除借款、補償款、稅金等費用後
    ，甲○○尚應給付七十一萬二千七百一十六元予被告丁○○；丙○○可得七十八
    萬七千二百八十四元，惟尚有餘屋四戶未銷售，如能售出甲○○仍有部分銷售金
    額可得等情，此經被告丁○○及證人即文榮公司職員陳冠宇供述甚詳，並有甲○○、丙○○實際取得房款收支表各一份在卷可證，至於該表所列金額是否確實？
    關於補償倪侯昆之費用是否由自訴人負擔？自訴人雖對此有所異議，然此均屬民
    事債務糾紛，核與刑事犯罪無涉。
  (五)至被告陳碧仙、林郭月桃、癸○○、子○○、沈鳳鳴、午○○、邱道湘、申○○
    、乙○○等九人部分，業經自訴人撤回自訴，並自稱係搞錯了（參見本院八十九
    年九月二十二日訊問筆錄）等語，而渠等均係土地預定買賣契約書上之買受人，
    依前所述，自無偽造私文書之犯行甚明。
  (六)綜上所述，本件自訴人指訴被告等有前揭犯行，除表明被告丁○○未依約給付房
    屋價款之事實外，並未就被告丁○○如何有為自己不法之利益意圖，提出可供調
    查之證據，自難僅憑自訴人之片面指訴，遽為不利被告之認定，足見本件純屬民
    事債務糾葛，自訴人宜循民事程序請求救濟。此外復查無其他積極證據足資證明
    被告等涉嫌背信、使公務員登載不實、行使偽造私文書等罪，本件被告等之犯罪
    嫌疑均有不足，揆諸首揭說明，自訴應予駁回。
五、至自訴人聲請訊問證人方正彬律師，以證明被告業已同意與自訴人和解條件為：
    給付甲○○四百萬元、丙○○六百萬元之事實，經核縱或屬實，亦屬雙方民事債
    務不履行之糾紛，與本件犯罪事實之認定不生影響，無調查之必要，附此敘明。
據上論結，應依刑事訴訟法第三百二十六條第三項、第二百五十二條第十款裁定如主
文。
中      華      民      國    八十九    年     十一     月    二十一    日
                                臺灣士林地方法院刑事第二庭
                                        法  官  李  昆  霖
右正本證明與原本無異。
如不服本裁定應於送達後五日內向本院提出抗告狀
                            書記官  陳  佳  伶
中      華      民      國    八十九    年     十一     月    二十三    日


司法院資訊處製作；財團法人民間司法改革基金會備份。
